【裁判字號】    92,上訴,1301
【裁判日期】    920530
【裁判案由】    偽造文書
【裁判全文】
臺灣高等法院刑事判決                          九十二年度上訴字第一三一號
    上  訴  人
    即  被  告  甲○○
    選任辯護人  李漢鑫  律師
右上訴人因偽造文書案件，不服臺灣士林地方法院九十二年度訴字第四二號，中華民
國九十二年三月二十六日第一審判決（起訴案號：臺灣士林地方法院檢察署九十一年
度偵字第九四二四號）提起上訴，本院判決如左：
    主  文
原判決撤銷。
甲○○行使變造公文書，足以生損害於公眾及他人，處有期徒刑陸月。
    事  實
一、甲○○為取得「九十年專門職業及技術人員特種考試第二次不動產經紀人考試」
    之應考資格，明知自己未曾在劦峰廣告有限公司任職，竟於民國（下同）八十八
    年七月間，在台北市○○區○○路一段三一七號，以剪貼之方式，將個人基本資
    料虛偽粘載於台北市政府建設局核發「劦峰廣告有限公司設立登記事項卡」之經
    理人名單欄上，變造該公文書一份，並影印一份。又以其個人虛假之薪資所得資
    料填載於八十一年至八十三年度「各類所得扣繳暨免扣繳憑單」，並盜用「劦峰
    廣告有限公司」印章及負責人「劉繼琨」印章蓋於扣繳單位及扣繳義務人蓋章欄
    上，偽造劦峰廣告有限公司名義出具之八十一年至八十三年度「各類所得扣繳暨
    免扣繳憑單」私文書各一份，再各影印一份，並於八十八年八月二十六日，持上
    揭變造之公文書及偽造之私文書等影本，向台北市○○路五號內政部申請應考審
    核，致內政部之審查人員據以審核通過，核發應考資格證明，足以生損害於內政
    部審核不動產經紀人應考資格、台北市政府建設局管理公司登記資料之正確性及
    考選機關考選之公平性。嗣經考選部受理檢舉調查後，始查悉上情。
二、案經內政部函送臺灣臺北地方法院檢察署呈請臺灣高等法院檢察署檢察長令轉臺
    灣士林地方法院檢察署檢察官偵查起訴。
    理  由
一、訊據上訴人即被告（下稱被告）甲○○對於右揭犯罪事實自白不諱，核與證人即
    劦峰廣告有限公司負責人劉繼琨於偵訊中證稱：甲○○並未在劦峰廣告有限公司
    任職過等語相符，足認前開劦峰廣告有限公司名義出具（薪資）所得人甲○○之
    八十一年至八十三年度各類所得扣繳暨免扣繳憑單影本三張係屬偽造，而該公司
    之八十一年至八十三年度各類所得扣繳暨免扣繳憑單影本三張及變造之設立登記
    事項卡影本乙張在卷可稽。又被告持上開偽、變造資料報考而行使，致內政部之
    審查人員據以審核通過，核發應考資格證明，自足以生損害於內政部審核不動產
    經紀人應考資格及台北市政府建設局管理公司登記資料之正確性及考選機關考選
    之公平性。至扣繳憑單扣繳單位及扣繳義務人蓋章欄上之「劦峰廣告有限公司」
    及負責人「劉繼琨」印文，被告雖於本院審理時辯稱：扣繳憑單是公司店長沈明
    德提供空白的，公司印鑑及負責人章也是公司李美秀提供的，內容是我同事幫我
    填的，章是我蓋的云云，然此提供印章乙節，已據證人李美秀於偵訊中堅決否認
    ，而參酌被告於偵查中係供稱：三張扣繳憑單係在報名前幾天，李美秀在北市○
    ○區路○段三一七號公司內拿給我。這是我與李美秀一起弄的，李美秀有該公司
    的大小章，這件事是我找她幫忙云云（見他字第五六八號卷，第七頁背面），嗣
    於原審時則供稱：扣繳憑單上印章，我不敢確定是何人蓋的，也可能是我蓋的。
    至於印章是何人拿來的，我不清楚云云（見原審卷，第十六至十七頁），先後供
    述亦有不一，自難憑此有瑕疵之指述，認定李美秀係為本件共犯。又查該「劦峰
    廣告有限公司」印文及負責人「劉繼琨」印文，經肉眼比對，實與劦峰廣告有限
    公司設立登記事項卡上公司及劉繼琨印文相同，對照被告供述內容，應認該印文
    係被告盜用真正印章所為。此外，並有內政部九十年十二月十七日台（九０）內
    中地字第九０一八九七二號函、九十一年一月十四日台內中地字第０九一０００
    一四二一０號函檢附之內政部八十八年九月一日台（八八）內中地字第八八一五
    四二六號函稿、不動產經紀人特種考試應考資格審查申請書（收件日期為八十八
    年八月二十六日）附卷可稽，是被告犯行，洵堪認定。
二、查公司之成立，依公司法之規定，應經中央主管機關審核、登記並發給執照。上
    開公司設立登記事項卡，既係經台北市政府建設局之公務員，依法審核登記後，
    應其職務上所制作之文書，以明該公司設立登記時之公司狀態及所營事業等，應
    屬刑法第二百十一條之公文書，其與刑法第二百十二條之特種文書，迥然不同。
    核被告甲○○所為，係犯刑法第二百十六條、第二百十一條之行使變造公文書及
    同法第二百十六條、第二百十條之行使偽造私文書罪。又其盜用「劦峰廣告有限
    公司」及「劉繼琨」之印章蓋於各類所得扣繳暨免扣繳憑單上，係屬偽造私文書
    之部分行為，而偽造私文書及變造公文書後，復持以行使，其偽造及變造之低度
    行為為行使之高度行為吸收，均不另論罪。被告在同一處所變造公司設立登記事
    項卡乙份並影印成影本乙份、偽造三張扣繳憑單並影印成影本各一張之行為，各
    別侵害之法益同一，各行為之獨立性薄弱，依一般社會觀念，於時空上難以強行
    區隔，在刑法評價上，以視為數個舉動之接續行為，合為包括之一行為予以評價
    為合理，各屬接續犯，均為包括一罪。被告所犯上揭二罪，係同一行使行為，觸
    犯二不同罪名，為想像競合犯，依刑法第五十五條前段之規定從一重之行使變造
    公文書罪處斷。又衡酌本件源於不動產經紀管理條例於八十八年二月三日公布施
    行，該條例第十三條第一項明定：「中華民國國民經不動產經紀人考試及格並依
    本條例領有不動產經紀人證書者，得充不動產經紀人」，而斯時被告所任職房屋
    仲介公司亦聲明沒參加考試及格取得證照者，不得繼續工作將予資遣，業據被告
    陳明在卷，故其為確保原謀生工作及取得應試資格，一時失智而變造及偽造上開
    以供考試資格審核之文書，於情尚堪憫恕，則情輕法重，爰依刑法第五十九條規
    定，減輕其刑。
三、原審以被告犯罪事證明確，予以論科，固非無見。惟查：被告係為謀生，圖維繫
    原工作及取得應試資格，一時失智而致罹罪責，於情確有足堪憫恕之處。原審判
    決未就此等情狀詳予審酌，遽論被告有期徒刑一年，顯然不符社會之法律情感及
    罪刑相當原則，即有未恰。被告上訴意旨執此指摘原判決不當，為有理由，應由
    本院將原判決撤銷改判，爰審酌被告犯罪之動機、手段、所生之危害及犯後坦承
    不諱等一切情狀，量處如主文第二項所示之刑，以示懲儆。末查，依刑法第四十
    一條第一項規定易科罰金，以犯最重本刑為五年以下有期徒刑以下之刑之罪，而
    受六個月以下有期徒刑或拘役之宣告者為限，被告所犯本件行使變造公文書之罪
    ，其法定本刑為一年以上七年以下有期徒刑，不符前開規定，依法不得諭知易科
    罰金，併此說明。
四、變造之公文書及偽造之私文書影本部分既經被告持以行使，已非被告所有，自無
    從宣告沒收。又變造之公文書及偽造之私文書正本部分，並未扣案，然被告偽造
    或變造上開文書之目的，既係專供取得不動產經紀人應考資格，則被告既已持正
    本影印之影本申請，原正本即無用途，應認被告已丟棄而滅失，毋庸宣告沒收之
    。又扣繳憑單上之劦峰廣告有限公司及劉繼琨印文，係屬盜用印章所為，並非偽
    造之印文，亦無須宣告沒收，附此敘明。
據上論斷，應依刑事訴訟法第三百六十九條第一項前段、第三百六十四條、第二百九
十九條第一項前段，刑法第二百十六條、第二百十條、第二百十一條、第五十五條、
第五十九條，判決如主文。
本案經檢察官施慶堂到庭執行職務。
中    華    民    國    九十二    年       五       月       三十       日
                              臺灣高等法院刑事第三庭
                                  審判長法  官  張  連  財
                                        法  官  張  傳  栗
                                        法  官  黃  金  富
右正本證明與原本無異。
如不服本判決，應於收受送達後十日內向本院提出上訴書狀，其未敘述上訴之理由者
並得於提起上訴後十日內向本院補提理由書（均須按他造當事人之人數附繕本）。
                                        書記官  江  采  廷
中    華    民    國    九十二    年       六       月         二       日
附錄：本判決論罪科刑法條全文
刑法第二百十條：
  偽造、變造私文書，足以生損害於公眾或他人者，處五年以下有期徒刑。
刑法第二百十一條：
  偽造、變造公文書，足以生損害於公眾或他人者，處一年以上七年以下有期徒刑。
刑法第二百十六條：
  行使第二百十條至第二百十五條之文書者，依偽造、變造文書或登載不實事項或使
  登載不實事項之規定處斷。


司法院資訊處製作；財團法人民間司法改革基金會備份。
